【裁判字號】    97,簡抗,12
【裁判日期】    970509
【裁判案由】    損害賠償
【裁判全文】
臺灣臺北地方法院民事裁定              97年度簡抗字第12號
抗  告  人  人宇生物科技股份有限公司
法定代理人  丁○○
抗  告  人  乙○○
            丙○○
共      同
訴訟代理人  古明峰律師
相  對  人  甲○○
上列抗告人與相對人間請求損害賠償事件，抗告人對於中華民國
96年11月5日本院96年度北簡字第49030號裁定提起抗告，本院裁
定如下：
    主  文
抗告駁回。
抗告程序費用由抗告人負擔。
    理  由
一、抗告人意旨略以：
  (一)抗告人與相對人所簽立之合作協議書，係由設於台北市松山
    區○○○路7號4樓之金色陽光國際健康事業有限公司（下稱
    金色陽光公司）法定代理人夏盈芊於金色陽光公司擬定後，
    持至當時設在台北縣新店市○○路100號6樓之抗告人人宇生
    物科技股份有限公司（下稱人宇公司，人宇公司係於95年9
    月29日遷移至現址）簽章，若抗告人等對相對人有詐欺之侵
    權行為，則金色陽光公司之所在地台北市松山區○○○路7
    號4樓及人宇公司當時之所在地台北縣新店市○○路100號6
    樓，非但為訂約地一部分，亦為侵權行為地之一部分，而上
    開二地地址均在原法院管轄區域範圍內，是原法院應有管轄
    權。
  (二)相對人係匯款予金色陽光公司而非抗告人，金色陽光公司之
    所在地台北市松山區○○○路7號4樓應為侵權行為結果發生
    地。相對人匯款至金色陽光公司於玉山銀行中崙分行及第一
    銀行光復分行之帳戶，玉山銀行中崙分行設在台北市○○區
    ○○路3段97號，第一銀行光復分行設於台北市松山區○○
    ○路16號，均屬原法院管轄範圍，故原法院有管轄權。
  (三)相對人就本件事實向臺灣臺北地方法院檢察署（下稱臺北地
    檢署）告訴丁○○、抗告人乙○○、丙○○、夏盈芊及謝國
    良等詐欺，上開刑事案件經檢察官偵查後，並未將案件移至
    臺灣臺中地方法院檢察署管轄，益見原法院就本件有管轄權
    。
  (四)相對人若有侵權行為者，則侵權行為地一部分及結果發生地
    均在原法院管轄區域內，依民事訴訟法第15條規定，應認原
    法院就本件有管轄權，原審所為移送裁定並非合法，爰依法
    提起抗告。
二、原裁定意旨略以：相對人起訴主張抗告人在台中市詐騙相對
    人，致相對人受有損害，而抗告人之營業所、住所地均不在
    本院轄區，乃依相對人聲請及民事訴訟法第15條第1項、第
    20條規定，依相對人聲請裁定移由臺灣臺中地方法院管轄。
三、按管轄權之有無，應依原告主張之事實，按諸法律關於管轄
    之規定而為認定，與其請求是否成立無涉（最高法院65年台
    抗字第162號判例參照）。經查：
  (一)本件起訴時抗告人人宇生物科技股份有限公司之營業所在
    桃園縣八德市○○路772巷13號1樓，乙○○住桃園縣桃園
    市○○○街186號4樓，丙○○住台北縣新莊市○○街204巷
    10號12樓，有戶籍謄本在卷可憑（見原審第110、116、117
    頁），均非本院轄區，合先敘明。
  (二)抗告人以系爭契約由訴外人金色陽光公司之所在地即台北市
    松山區○○○路7號4樓製作，且金色陽光公司與人宇公司在
    台北縣新店市○○路100號6樓簽約，爰引最高法院56年台抗
    字第369號判例，認上開二址為侵權行為地，抗告人故本院
    有管轄權云云，惟相對人主張其並未到上開二址簽訂系爭契
    約，該址自難認為是抗告人對相對人施行詐術之侵權行為地
    ；再相對人於民國94、95年間罹患大腸癌，其間在臺中市生
    活，系爭契約乃抗告人攜至臺中市簽訂，即兩造簽約地在臺
    中市，故侵權行為地在臺中市，核與上開判例以兩造簽立契
    約地屬於侵權行為之一部實行行為相符，是抗告人此部分抗
    告理由，於法無據。
  (三)抗告人另以金色陽光公司在台北市提領相對人所匯款項，認
    台北市為侵權行為結果發生地，惟按相對人係自臺中市匯出
    款項，為兩造所不爭執，相對人匯款時即已發生損害結果，
    故抗告人此部分抗告理由，亦不足取。
  (四)抗告人又以臺北地檢署96年度他字第4266號相對人告訴抗告
    人等詐欺案件，該署並未移轉管轄，故認原法院移轉管轄不
    合法云云，惟民事訴訟案件管轄權與刑事訴訟案件管轄權各
    有規定，本件應否移轉管轄自應依民事訴訟法規定，故抗告
    人此部分抗告理由，亦不足採。
四、綜上，原法院對本件訴訟無管轄權，其裁定移由臺灣臺中地
    方法院管轄，於法並無不合。抗告意旨指摘原裁定不當，求
    為廢棄，即非有據，應予駁回。
五、據上論結，抗告人之抗告並無理由，應予駁回，並裁定如主
    文。
中    華    民    國    97    年    5    月      9    日
                      民事第五庭審判長法  官  薛中興
                                      法  官  吳佳薇
                                      法  官  林妙黛
以上正本係照原本作成
本裁定不得抗告
中    華    民    國    97    年    5    月      9    日
                                      書記官  陳怡君


司法院資訊處製作；財團法人民間司法改革基金會備份。
